【裁判字號】    97,審抗,16
【裁判日期】    970131
【裁判案由】    拍賣抵押物
【裁判全文】
臺灣高雄地方法院民事裁定              97年度審抗字第16號
抗  告  人  戊○○
                        之8
抗  告  人  丁○○
兼  上二人
法定代理人  乙○○
                      共同送達.
                        2
相  對  人  甲○○○
上列抗告人因與相對人間拍賣抵押物事件，對於中華民國96年11
月1 日本院96年度拍字第2883號所為裁定，提起抗告，裁定如下
：
    主  文
抗告駁回。
抗告程序費用壹仟元由抗告人負擔。
    理  由
一、按民法第873 條第1 項規定，抵押權人於債權已屆清償期而
    未受清償者，得聲請法院拍賣抵押物，就其賣得價金而受清
    償，是抵押權人依此規定聲請拍賣抵押物，係屬非訟事件，
    法院所為准駁之裁定，無確定實體法上法律關係存否之性質
    ，於債權及抵押權之存否，亦無既判力。故祗須其抵押權已
    經依法登記，且抵押債權已屆清償期而未受清償，法院即應
    為准許拍賣抵押物之裁定。至於實體上法律關係有爭執之人
    ，為求保護其權利，應另提起訴訟，以求解決。
二、本件相對人主張對於抗告人有原裁定所載之債權，並以原裁
    定主文所示之不動產（下稱系爭土地）設定抵押權，且經依
    法登記，該債權又已屆清償期而未受清償，有相對人提出之
    他項權利證明書、土地登記簿謄本等可證，原法院據以准許
    相對人拍賣抵押物之聲請，即無不當，抗告人雖有：伊等之
    被繼承人簡立仁就系爭土地並無5/12之應有部分，因其中68
    495/462864係屬簡立仁之妻即抗告人乙○○應有之剩餘財產
    差額分配，此部分應解為簡立仁並無設定抵押權之權限等語
    之爭執，惟相對人之抵押權係於82年6 月22日即設定，其權
    利範圍乃系爭土地之5/12，而乙○○係於94年9 月13日始以
    剩餘財產差額分配為由，受登記為其中68495/462864應有部
    分之所有權人（簡立仁之應有部分則減縮為124365/462864
    ），然相對人抵押權之權利範圍嗣後並無變更，此觀土地登
    記謄本甚明，是乙○○於簡立仁亡故後取得之原有財產即上
    述應有部分，是否為抵押權效力所及，係屬實體上之爭議，
    依首開說明，應就爭執事項，另行起訴，以求解決，茲乃提
    起抗告，請求廢棄原裁定，不能謂有理由。又系爭土地重測
    後地號變更為高雄縣大寮鄉○○○段30地號，面積釐正為25
    ,102.42平方公尺，附此敘明。
三、據上論結，本件抗告為無理由，依非訟事件法第46條、第21
    條第2 項、第24條第1 項，民事訴訟法第495 條之1 第1項
    、第449 條第1 項、第85條第1項前段，裁定如主文。
中    華    民    國    97    年    1     月    31    日
                  民事第二庭  審判長法  官  林紀元
                              法        官  蘇姿月
                              法        官  甯  馨
以上正本證明與原本無異。
如不服本裁定應於送達後10日內向本院提出再抗告狀，並繳納再
抗告費新台幣1000元。再為抗告應以適用法規顯有錯誤為理由，
並經本院之許可，該許可以原裁定所涉及之法律見解具有原則上
重要性者為限。
中    華    民    國    97    年    1     月    31    日
                                      書記官  蔡靜雯


司法院資訊處製作；財團法人民間司法改革基金會備份。
